【裁判字號】    91,交簡上,156
【裁判日期】    920505
【裁判案由】    過失傷害
【裁判全文】
臺灣臺北地方法院刑事判決                      九十一年度交簡上字第一五六號
    上  訴  人  丙○○
                甲○○
右列上訴人因過失傷害案件，不服本院臺北簡易庭民國九十一年五月十三日九十一年
度北交簡字第七八０號簡易判決（臺灣臺北地方法院檢察署檢察官聲請簡易判決處刑
書案號：九十年度偵字第九八二一號、第一八五五九號），提起上訴，本院管轄之第
二審合議庭判決如左：
    主    文
原判決撤銷。
甲○○因過失傷害人，處拘役伍拾日，如易科罰金，以佰元折算壹日。
丙○○因過失傷害人，處拘役伍拾日，如易科罰金，以佰元折算壹日。
    事    實
一、丙○○於民國八十九年十二月七日下午六時四十五分許，騎乘車牌號碼ＭＺＰ－
    八四一號重型機車，沿臺北市○○○路慢車道由北向南方向行駛，行經該路段與
    濟南路交岔路口，原應注意駕駛人駕駛汽機車，應遵守道路交通標誌、標線、號
    誌之指示，禁止左轉標誌，用以告示車輛駕駛人禁行之方向，而當時天氣晴、夜
    間有照明、視距良好、市區○○道路乾燥、無缺陷及障礙、行車管制號誌運作正
    常，依其智識、能力又無不能注意之情事，詎丙○○竟疏未注意交岔路口顯明處
    標示之禁止左轉標誌，貿然行至路口西側路旁暫停、俟中山南路號誌行車管制號
    誌轉為圓形紅燈後旋即左轉東向進入濟南路，適有甲○○騎乘車牌號碼ＤＦＫ－
    九六五號輕型機車沿臺北市○○○路慢車道由北向南方向行駛，行近該路段與濟
    南路交岔路口，原應注意行車管制號誌圓形黃燈用以警告車輛駕駛人及行人，表
    示紅色燈號即將顯示，屆時將失去通行路權，而當時天氣晴、夜間有照明、視距
    良好、市區○○道路乾燥、無缺陷及障礙、行車管制號誌運作正常，依其智識、
    能力亦無不能注意之情事，甲○○竟亦疏未注意該交岔路口行車管制號誌已轉變
    為圓形黃燈、即將失去通行路權，貿然進入路口，於行車管制號誌轉變為圓形紅
    燈後猶未能通過路口，甲○○所乘機車車頭遂撞及丙○○所乘機車左側車尾，丙○○、甲○○雙雙人車倒地，甲○○受有右肘、右踝挫傷瘀血疼痛之傷勢，丙○○則受有左足脛、左踝挫傷之傷勢。
二、案經丙○○訴由臺北市政府警察局中正第一分局報請及甲○○訴由臺灣臺北地方
    法院檢察署檢察官聲請簡易判決處刑。
    理    由
一、訊據被告丙○○固不否認於右揭時間騎乘車牌號碼ＭＺＰ－八四一號重型機車，
    沿臺北市○○○路慢車道由北向南方向行駛，行經該路段與濟南路交岔路口，至
    路口西側路旁暫停、俟中山南路號誌行車管制號誌轉為圓形紅燈後旋即左轉東向
    進入濟南路，而與被告甲○○所騎乘、車牌號碼ＤＦＫ－九六五號輕型機車發生
    碰撞，被告甲○○受有右肘、右踝挫傷瘀血疼痛之傷勢，其則受有左足脛、左踝
    挫傷之傷勢等情，惟矢口否認因過失傷害人，辯稱：本件事故發生係因被告甲○○違反號誌，其並未直接左轉，乃在路口西側待轉，並無過失云云。被告甲○○
    經合法傳喚，無正當理由未於審判期日到庭，但其於警、偵訊及本院調查中對於
    右揭時間騎乘車牌號碼ＤＦＫ－九六五號輕型機車沿臺北市○○○路由北向南方
    向行駛，行經該路段與濟南路交岔路口，其所乘機車車頭撞及被告丙○○所乘機
    車左側車尾，其受有右肘、右踝挫傷瘀血疼痛之傷勢，被告丙○○則受有左足脛
    、左踝挫傷之傷勢等情，惟亦矢口否認因過失傷害人，辯稱：被告丙○○亦有在
    禁止左轉之路口左轉之過失，其並未闖越行車管制號誌圓形紅燈，其車輛進入肇
    事路口時行車管制號誌為綠燈，本件事故發生非僅其一人之過失云云。
二、經查：
（一）上開犯罪事實，已經告訴人即被告甲○○、丙○○於警、偵訊及本院調查、審
      理中供陳纂詳，核與證人即到場處理之臺北市政府警察局中正第一分局員警乙○○證述情節及臺北市政府警察局中正第一分局道路交通事故調查報告表、談
      話紀錄表、補充資料表、診斷證明書、診斷書、肇事路段暨交通標誌相片所載
      相符，除被告二人有無過失、被告甲○○進入路口之際行車管制號誌為何外，
      亦為被告丙○○、甲○○所不爭執。而當日天氣晴、夜間有照明、視距良好、
      市區○○道路乾燥、無缺陷及障礙、行車管制號誌運作正常，依被告二人之智
      識、能力又無不能注意之情事，復據臺北市政府警察局中正第一分局據報處理
      之員警觀察、記載明確，有道路交通事故調查報告表附卷可稽。
（二）被告二人雖均否認過失，被告丙○○辯稱本件事故發生係因被告甲○○違反號
      誌，其並未直接左轉，乃在路口西側待轉云云，被告甲○○則辯稱：本件事故
      發生非僅其一人之過失，被告丙○○亦有在禁止左轉之路口左轉之過失，其並
      未闖越行車管制號誌圓形紅燈，其車輛進入肇事路口時行車管制號誌為綠燈云
      云，然：
    １本件事故發生地點即臺北市○○○路北向南方向慢車道與濟南路交岔路口顯明
      處設有禁止左轉標誌，而該處路口顯明處並無「機慢車兩段左轉標誌」，路面
      亦未劃設「機慢車左轉待轉區」標線，此經現場處理之臺北市政府警察局中正
      第一分員警局乙○○於道路交通事故調查報告表上記載詳明，有該道路交通事
      故調查報告表可稽，且與肇事路段暨交通標誌相片所示一致，復為被告丙○○
      所不爭執，參諸該交岔路口西向東方向並無任何行車管制號誌設置，僅有行人
      專用號誌，而行人專用號誌係配合行車管制號誌使用，以附有「站立行人」及
      「行走行人」圖案之方形紅、綠兩色燈號管制行人穿越街道之行止，道路交通
      標誌標線號誌設置規則第一百九十四條第二款規定甚明，是臺北市○○○路與
      濟南路交岔路口北向南方向慢車道上車輛非唯禁止左轉東向進入濟南路，機慢
      車亦不得以兩段方式左轉由西向東方向行駛，殆無疑義。
    ２被告甲○○雖辯稱當日其所乘機車進入臺北市○○○路、濟南路交岔路口時，
      行車管制號誌為綠燈，但其於八十九年十二月七日晚間八時三十分許應到場員
      警乙○○詢問製作談話紀錄表時，供稱肇事時路口北往南方向行車管制號誌為
      黃燈，有該談話紀錄表可考，斯時距離事故發生未久，其對事故發生經過記憶
      應較清晰、所述亦較無經刪改、潤飾之可能，參諸被告甲○○於本院調查中迭
      次自承係搶黃燈、雖肯定路口號誌並非紅燈、但不知是否搶黃燈、看到變燈號
      後加速云云，其當日見路口行車管制號誌已轉變為圓形黃燈、表示紅色燈號即
      將顯示，屆時將失去通行路權，猶貿然加速進入路口，於行車管制號誌轉變為
      圓形紅燈時仍未通過路口，亦堪認定。
（三）按道路交通安全規則所用名詞「汽車」指在道路上不依軌道或電力架線而以原
      動機行駛之車輛（包括機器腳踏車）；前項第一款所指之汽車，如本規則同一
      條文或相關條文就機器腳踏車另有規定者，係指除機器腳踏車以外四輪以上之
      車輛；駕駛人駕駛汽車，應遵守道路交通標誌、標線、號誌之指示，並服從執
      行交通勤務之警察或依法令執行指揮交通及交通稽查任務人員之指揮；禁行方
      向標誌，用以告示車輛駕駛人禁行之方向，設於禁止各種車輛右轉、左轉或左
      右轉道路入口附近顯明之處；行車管制號誌圓形黃燈用以警告車輛駕駛人及行
      人，表示紅色燈號即將顯示，屆時將失去通行路權，道路交通安全規則第二條
      第一項第一款、第二項、第九十條、行為時即八十九年十二月七日之道路交通
      標誌標線號誌設置規則第七十四條第一項、第二百零六條第四款定有明文。本
      件被告丙○○於八十九年十二月七日下午六時四十五分許，騎乘車牌號碼ＭＺ
      Ｐ－八四一號重型機車，沿臺北市○○○路慢車道由北向南方向行駛，行經該
      路段與濟南路交岔路口，疏未注意交岔路口顯明處標示之禁止左轉標誌，貿然
      行至路口西側路旁暫停、俟中山南路號誌行車管制號誌轉為圓形紅燈後旋即左
      轉東向進入濟南路，適被告甲○○騎乘車牌號碼ＤＦＫ－九六五號輕型機車沿
      臺北市○○○路慢車道由北向南方向行駛，行近該路段與濟南路交岔路口，亦
      疏未注意該交岔路口行車管制號誌已轉變為圓形黃燈、即將失去通行路權，貿
      然進入路口，致於行車管制號誌轉變為圓形紅燈時猶未能通過路口，而當時天
      氣晴、夜間有照明、視距良好、市區○○道路乾燥、無缺陷及障礙、行車管制
      號誌運作正常，依被告二人之智識、能力又無不能注意之情事，業如前述，被
      告甲○○所乘機車車頭遂撞及被告丙○○所乘機車左側車尾，被告二人雙雙人
      車倒地，甲○○受有右肘、右踝挫傷瘀血疼痛之傷勢，丙○○則受有左足脛、
      左踝挫傷之傷勢，被告丙○○有未遵守交通標誌指示、違規左轉之過失，被告
      甲○○有未遵守行車管制號誌指示注意即將喪失路權、貿然進入路口之過失甚
      明，且渠等之過失與對方之傷害間，有相當因果關係，臺北市政府交通局亦同
      此認定，有臺北市政府交通局北市交五字第０九一三四六一五五００號覆函暨
      覆議意見書附卷可參。告訴人即被告丙○○、甲○○雖均亦有過失，但告訴人
      之過失並不能減免被告之過失。
（四）綜上所述，本件事證已臻明確，被告犯行均堪認定，應依法論科。
三、核被告所為，均係犯刑法第二百八十四條第一項前段因過失傷害人罪。又刑法第
    四十一條已於九十年一月十日經總統公布施行，並於同年月十二日生效，該條規
    定：「犯最重本刑為五年以下有期徒刑之刑之罪，而受六個月以下有期徒刑或拘
    役之宣告，因身體、教育、職業、家庭之關係或其他正當事由，執行顯有困難者
    ，得以一元以上三元以下折算一日，易科罰金。但確因不執行所宣告之刑，難收
    矯正之效，或難以維持法秩序者，不在此限」、「併合處罰之數罪，均有前項情
    形，其應執行之刑逾六月者，亦同」；按行為後法律有變更者，適用裁判時之法
    律，刑法第二條第一項前段定有明文，而易服勞役及期間、數罪併罰之定執行刑
    、緩刑及易以訓誡、易科罰金各事項，均依新法，亦有最高法院二十四年七月總
    會決議（二）可資參照，是刑法第四十一條既業於九十年一月十日修正，並於同
    年月十二日生效，揆諸上揭法條規定及決議意旨，本件自應適用裁判時即修正後
    刑法第四十一條第一項前段之規定，諭知易科罰金之折算標準。原審認事證明確
    ，依刑事訴訟法第四百四十九條第一項前段、第四百五十四條第二項，刑法第二
    百八十四條第一項前段、第四十一條，罰金罰鍰提高標準條例第一條前段、第二
    條判處分別被告拘役五十日，並諭知易科罰金之折算標準，固非無見，惟原審漏
    未比較新舊法，其適用法律非無違誤，上訴人之上訴雖均無理由，原審適用法律
    既有上述不當，爰撤銷原判決，由本院另為適法之裁判。爰審酌被告二人均無前
    科、素行良好，有臺灣高等法院被告全國前案紀錄表可按，因一時貪便求快、疏
    未遵守道路交通安全規則而肇事致人受傷，但犯後均否認犯行、未見悔意反省，
    事故發生迄今已逾二年猶未達成和解、賠償對方損害，但雙方傷勢均屬輕微等一
    切情狀，分別量處如主文所示之刑，並諭知如易科罰金之折算標準，以資懲儆。
四、本件被告甲○○經合法傳喚，無正當之理由不到庭，爰不待其陳述逕行判決。
據上論斷，應依刑事訴訟法第四百五十五條之一第三項、第三百六十九條第一項前段
、第三百六十四條、第三百七十一條、第二百九十九條第一項前段，刑法第二條第一
項前段、第二百八十四條第一項前段、修正後第四十一條第一項前段，罰金罰鍰提高
標準條例第一條前段、第二條，判決如主文。
本案經檢察官周治正到庭執行職務。
中      華      民      國    九十二    年      五      月      五      日
                              臺灣臺北地方法院交通法庭
                      審判長法  官  劉  壽  嵩
                                            法  官  林  鴻  達
                                            法  官  洪  文  慧
右正本證明與原本無異。
不得上訴。
                                            書記官  江  虹  儀
中      華      民      國    九十二    年     五       月      七      日


司法院資訊處製作；財團法人民間司法改革基金會備份。
